---
title: "Dashboard de Produção Agrícola"
subtitle: "Exemplo utilizado em aula para demonstrar algumas funcionalidades do ***quarto***"
author: "João Tolentino"
date: "2024-10-10"
categories: [aula]
freeze: false
---


```{r}
#| include: false
library(ggplot2)
library(dplyr)
library(gt)
```

# Dados de produção da fazenda XYZ

Aqui está apresentado um resumo das áreas plantadas, produção e lucratividade das culturas da fazenda XYZ.

```{r}
#| echo: false

dados <- readxl::read_excel(here::here("posts", "dashboard", "producao.xlsx"),
  sheet = "Plan1"
)

gt::gt(dados) |>
  tab_header(
    title = "Produtividade Agrícola",
    subtitle = "Dados de Soja e Milho nos Anos de 2023 e 2024"
  )  |> 
  fmt_currency(
    columns = c(custo_total, receita, lucro_liquido),
    currency = "BRL"
  )|>
  fmt_number(
    columns = c(produtividade),
    decimals = 1
  )|>
  cols_label(
    ano = "Ano",
    cultura = "Cultura",
    area_plantada = "Área Plantada (ha)",
    producao = "Produção (toneladas)",
    produtividade = "Produtividade (ton/ha)",
    custo_total = "Custo Total (R$)",
    receita = "Receita (R$)",
    lucro_liquido = "Lucro Líquido (R$)"
  )|>
  tab_source_note(
    source_note = "Fonte: Fazenda XYZ"
  )
```

# Área Plantada por Cultura 

Esta seção explora a área plantada (em hectares) dedicada a cada cultura, fornecendo uma visão sobre como os recursos de terra foram alocados para cada uma.

```{r}
#| echo: false

dados |>
  mutate(
    area_plantada = area_plantada / sum(area_plantada),
    .by = ano
  ) |>
  ggplot(aes(x = "", y = area_plantada, fill = cultura)) +
  geom_bar(stat = "identity", width = 1) +
  coord_polar(theta = "y") +
  theme_void() +
  labs(title = "Distribuição da Área Plantada por Cultura") +
  scale_fill_brewer(palette = "Set1") +
  geom_text(aes(label = paste0(format(area_plantada * 100, digits = 3), "%")),
    position = position_stack(vjust = 0.5)
  ) +
  theme(
    legend.title = element_blank(), # Remove título da legenda
    plot.title = element_text(hjust = 0.5)
  ) +
  facet_wrap(~ano,
             ncol=2)
```

# Produtividade por Cultura e Ano

Nesta seção, o foco é na produtividade (toneladas por hectare) de cada cultura ao longo dos anos.

```{r}
#| echo: false
dados |> ggplot(aes(x = cultura, y = produtividade, fill = factor(ano))) +
  geom_bar(stat = "identity", position = "dodge") +
  theme_linedraw() +
  labs(
    title = "Produtividade por Cultura e Ano",
    x = "Cultura",
    y = "Produtividade (ton/ha)",
    fill = "Ano"
  ) +
  scale_fill_brewer(palette = "Set2")
```


# Produção por Cultura e Ano

Esta parte do dashboard destaca a quantidade total produzida (em toneladas) para cada cultura, permitindo visualizar seu comportamento produtivo ao longo do tempo.

```{r}
#| echo: false
dados |> ggplot(aes(x = cultura, y = producao, fill = factor(ano))) +
  geom_bar(stat = "identity", position = "dodge") +
  theme_linedraw() +
  labs(
    title = "Produção por Cultura e Ano",
    x = "Cultura",
    y = "Produtividade (ton/ha)",
    fill = "Ano"
  ) +
  scale_fill_brewer(palette = "Set2")
```

# Lucro líquido por cultura e por ano

Nesta seção, é enfatizado o lucro líquido obtido por cada cultura, calculado como a diferença entre os valores de receita e os custos totais de produção.

```{r}
#| echo: false

dados |>
  mutate(ano = factor(ano)) |>
  ggplot(aes(x = ano, y = lucro_liquido, color = cultura, group = cultura)) +
  geom_point(size=3) +
  geom_line(linewidth=1.0) +
  theme_classic() +
  labs(
    title = "Lucro líquido por cultura e por ano",
    x = "Ano",
    y = "Lucro líquido (R$)",
    color = "Cultura"
  ) +
  scale_color_brewer(palette = "Set1") +
  scale_y_continuous(labels = scales::label_currency(prefix = "R$", big.mark = ".", decimal.mark = ","))
```
